臺灣臺南地方法院民事判決
111年度訴字第885號
原      告  許永木  
訴訟代理人  許正岳  
被      告  中國信託商業銀行股份有限公司

法定代理人  利明献  
訴訟代理人  吳熾松  
上列當事人間分配表異議之訴事件，本院於民國111年11月14日
言詞辯論終結，判決如下：
    主    　文
原告之訴駁回。
訴訟費用由原告負擔。
    事實及理由
一、原告主張：
(一)被告於民國109年10月8日持臺灣臺中地方法院97年度執字第
    52443號債權憑證(下稱系爭債權憑證)聲請對伊強制執行，
    由本院以109年度司執字第96927號返還借款強制執行事件(
    下稱系爭執行事件)受理，嗣被告具狀更正其執行金額為新
    臺幣(下同)2,351,551元，及自101年6月1日起至清償日止，
    按年息百分之10.77計算之利息，並自101年6月1日起至清償
    日止，按上開利率百分之20計算之違約金，後因伊所有坐落
    臺南市○○區○○段000○000○000地號土地(下稱系爭土地)遭到
    拍賣，拍定價金合計13,010,000元，並於111年5月10日作成
    分配表(下稱系爭分配表)，經伊向執行法院聲明異議，執行
    法院以111年5月20日函命伊對被告提起分配表異議之訴，並
    提出起訴之證明。
(二)然被告係於109年10月8日聲請強制執行，故被告於聲請強制
    執行前5年外之利息債權，已罹於時效而消滅，伊自得拒絕
    給付。是系爭分配表表1次序8所列借款債權原本2,351,551
    元自101年6月1日起至104年10月7日止，共1,194日(101年共
    184日、102、103年各365日、104年共280日，合計1,194日)
    ，按年息百分之10.77計算之利息債權，即828,479元部分之
    請求權(計算式：2,351,551÷365×1,194×10.77%=828,479，
    元以下4捨5入，以下同)，因已罹於5年之時效而消滅，應予
    剔除，依法不得列入分配，被告僅得分配1,681,224元(計算
    式：2,509,723-828,479=1,681,224)。
(三)從而，原告之借款本金原為400萬元，經伊及保證人不斷還
    款，已減至2,351,551元，已清償近半，違約金應予酌減，
    況被告因伊履行債務，其債權利益已受保障，而系爭分配表
    所載之利息債權高達2,509,723元，比同次序的債權原本2,3
    51,551元還高，又分配後，原告尚欠被告2,245,174元，顯
    見被告並無損害，對伊不公平，加上伊前欲與被告協商解決
    債務遭被告拒絕，故被告之違約金債權應酌減至0元為當。
(四)為此，爰依強制執行法第41條之規定，提起本件分配表異議
    之訴，請求刪減被告就系爭分配表表1次序8之金額後，該剔
    除金額應再與表2次序4之金額依法另行分配等語。並聲明：
    系爭分配表表1所載次序8，自101年6月1日起至104年10月7
    日止之利息債權828,479元，及違約金債權501,945元部分，
    均應予剔除，剔除金額應與上開分配表2所載次序4之債權金
    額依法另行分配。
二、被告則以：
(一)伊對原告之原執行名義為本院87年度促字第27476號支付命
    令及確定證明書，被告聲請強制執行換發均在5年內行使，
    故請求權消滅時效中斷，並未罹於時效而消滅，上述換發紀
    錄為：臺灣臺中地方法院92年度執字第36280號、97年度司
    執字第52443號、本院99年度司執字第4173號、104年度司執
    字第112289號及109年度司執字第96927號。
(二)再者，伊對原告違約金請求係依本院核發之執行名義，蓋伊
    執行名義之違約金部分為：「自87年6月28日起至清償日止
    ，逾期在6個月以內者，按上開利率百分之10，超過6個月者
    ，按上開利率百分之20計算之違約金」；本件因其餘債務人
    扣薪至101年5月，故違約金之請求，自101年6月起以逾期超
    過6個月之2.154%計算，即屬有據，原告主張應酌減至0元於
    法無據。此外，原告自87年違約迄今償還金額甚微，多是伊
    執行保證人扣薪而來，非原告自行償還，且其主張曾欲與伊
    協商解決債務遭伊拒絕等情，亦非事實等語，資為抗辯。並
    聲明：原告之訴駁回。
三、兩造不爭執事項：
(一)被告於109年10月8日持系爭債權憑證聲請拍賣原告所有系爭
    土地，經本院以系爭執行事件受理在案。嗣系爭土地於110
    年5月6日以1301萬元拍定，執行法院並於110年5月10日製作
    系爭分配表。
(二)原告尚欠被告235萬1551元，及自101年6月1日起至清償日止
    ，按年息百分之10.77計算之利息，並自101年6月1日起至清
    償日止，按上開利率百分之20計算之違約金。　　
四、得心證之理由：
(一)被告對原告於101年6月1日至104年10月7日間之利息債權，
    是否已罹於時效而消滅？
　　原告主張其雖積欠被告本金235萬1551元，及自101年6月1日
    起至清償日止，按年息百分之10.77計算之利息，並自101年
    6月1日起至清償日止，按上開利率百分之20計算之違約金，
    然被告於執行程序中所陳報之債權，包含自101年6月1日起
    算之利息，而被告係於109年10月8日始聲請系爭執行事件之
    強制執行，依民法第126條之規定，被告於104年10月7日前
    之利息債權應已罹於消滅時效，原告得主張時效抗辯拒絕給
    付，從而，被告主張對原告有101年6月1日起至104年10月7
    日間之利息債權請求權存在，即無理由云云。惟查消滅時效
    因起訴而中斷；依督促程序，聲請發支付命令，或開始執行
    行為或聲請強制執行，與起訴有同一效力。時效中斷者，自
    中斷之事由終止時，重行起算；因起訴而中斷之時效，自受
    確定判決，或因其他方法訴訟終結時，重行起算；經確定判
    決或其他與確定判決有同一效力之執行名義所確定之請求權
    ，其原有消滅時效期間不滿5年者，因中斷而重行起算之時
    效期間為5年。民法第129條第1項第3款、第2項第1款、第5
    款、第137條分別定有明文。本件被告所持以聲請強制執行
    之執行名義，原為本院87年度促字第27476號支付命令及確
    定證明書，嗣換發臺灣臺中地方法院92年度執寅字第36280
    號債權憑證、系爭債權憑證，再聲請本院99年司執字第4173
    號強制執行事件，又於104年12月16日聲請本院104年度司執
    字第112289號強制執行事件仍未受償，再於109年10月8日對
    原告之財產聲請強制執行(即系爭執行事件)，消滅時效因聲
    請強制執行而中斷，其歷次聲請強制執行均未逾重行起算之
    5年消滅時效期間，則其本金235萬1551元自101年6月1日起
    算之利息債權部分並未罹於消滅時效，原告對逾聲請系爭執
    行事件強制執行前5年之利息債權主張時效抗辯並無理由。
四、按約定之違約金額過高者，法院得減至相當之數額，民法第
    252條定有明文。次按違約金之約定，為當事人契約自由、
    私法自治原則之體現，雙方於訂約時，既已盱衡自己履約之
    意願、經濟能力、對方違約時自己所受損害之程度等主、客
    觀因素，本諸自由意識及平等地位自主決定，除非債務人主
    張並舉證約定之違約金額過高而顯失公平，法院得基於法律
    之規定，審酌該約定金額是否確有過高情事及應予如何核減
    至相當數額，以實現社會正義外，當事人均應同受該違約金
    約定之拘束，法院亦應予以尊重，始符契約約定之本旨。倘
    債務人於違約時，仍得任意指摘原約定之違約金額過高而要
    求核減，無異將債務人不履行契約之不利益歸由債權人分攤
    ，不僅對債權人難謂為公平，抑且有礙交易安全及私法秩序
    之維護（臺灣高等法院108年度上字第153號判決參照）。本
    件原告與被告間約定遲延利息、違約金計算方式為「按年息
    百分之10.77計算之利息，並自101年6月1日起至清償日止，
    按上開利率百分之20計算之違約金」，縱然合計亦未逾民法
    第205條修法前年息百分之20之上限，其利息及違約金之計
    算並無過高之情形，是以，本院認並無核減之必要，原告請
    求酌減違約金並無理由。
五、綜上，原告主張被告對原告之借款債權利息有罹於時效或違
    約金過高請求酌減，經本院審核被告對原告利息債權部分並
    無罹於請求權時效問題，違約金並無過高需酌減之必要，因
    此原告提起本件訴訟為無理由，應予駁回。
六、本件事證已臻明確，兩造其餘之攻擊防禦方法、陳述及訴訟
    資料，經本院斟酌後，核與判決結果不生影響，爰不逐一論
    列，附此敘明。
七、訴訟費用負擔之依據：民事訴訟法第78條、第85條第1項。
中　　華　　民　　國　　111 　年　　12　　月　　5 　　日
                    民事第四庭    法  官　李姝蒓
以上正本係照原本作成。
如對本判決上訴，須於判決送達後20日內向本院提出上訴狀。
如委任律師提起上訴者，應一併繳納上訴審裁判費。
中　　華　　民　　國　　111 　年　　12　　月　　5 　　日
                                  書記官  張鈞雅